【裁判字號】    94,訴緝,161
【裁判日期】    950223
【裁判案由】    毒品危害防制條例
【裁判全文】
臺灣板橋地方法院刑事判決             94年度訴緝字第161號
公  訴  人  臺灣板橋地方法院檢察署檢察官
被      告  甲○○
                    （現另案於臺灣臺北監獄臺北分監執行）
上列被告因違反毒品危害防制條例案件，經檢察官提起公訴（九
十四年度核退毒偵字第八十六號）及移送併案審判（九十四年度
毒偵字第四六一九號），本院判決如下：
    主  文
本件免訴。
    理  由
一、免訴部分：
  (一)公訴意旨略以：被告甲○○前因施用第二級毒品安非他命案
    件，經臺灣彰化地方法院裁定送觀察勒戒後，因有繼續施用
    毒品傾向，而經上開法院裁定令入戒治處所施以強制戒治，
    並於民國八十九年四月十二日停止戒治付保護管束，於同年
    九月十九日保護管束期滿後，經臺灣彰化地方法院檢察署檢
    察官以八十九年度戒毒偵字第一二八三、一二八四及一二八
    五號為不起訴處分確定；又因施用第二級毒品安非他命案件
    ，經本院裁定令入戒治處所施以強制戒治，通緝到案後於九
    十二年二月二十四日開始執行，迄至九十三年一月九日因毒
    品危害防制條例修正而不予執行所剩戒治期間，該次施用毒
    品之犯行，則另經本院以九十二年度重簡字第四○三號判決
    判處有期徒刑六月確定，並於九十三年一月二十七日以易科
    罰金執行完畢；復因施用第二級毒品安非他命案件，經本院
    九十三年十一月五日以九十三年度易字第七六二號判決判處
    有期徒刑八月；詎仍不知悔改，復基於施用毒品之犯意，於
    九十三年九月十七日為警採尿前二十六小時內某時，在不詳
    處所，施用第一級毒品海洛因，為警於同年九月十七日十二
    時三十分，在臺北縣永和市○○路八四、八六、八八號地下
    一樓查獲，並扣得海洛因二包（淨重零點五九公克）等情，
    因認被告涉犯毒品危害防制條例第十條第一項之施用第一級
    毒品罪嫌。
  (二)按案件曾經判決確定者，應諭知免訴之判決；免訴之判決，
    得不經言詞辯論為之，刑事訴訟法第三百零二條第一款、第
    三百零七條分別定有明文。又訴訟上所謂一事不再理之原則
    ，關於實質上一罪或裁判上一罪，亦均有其適用，最高法院
    六十年台非字第七七號著有判例。次按確定判決之既判力之
    時點，係以最後事實審法院宣示判決日為準，最高法院三十
    二年上字第二五七八號判例亦有明示。再按連續犯必須主觀
    上基於一個概括之犯意，客觀上需連續數行為而犯同一罪名
    時，始能成立，所謂基於一個概括之犯意，即指該項犯罪行
    為，客觀上雖有次數可分，而在犯人主觀上不外出於一個犯
    意之連續進行，即多次犯罪行為自始均在一個預定犯罪計劃
    之內，出於主觀上始終同一犯意進行而言，最高法院二十二
    年度台上字第三二三三號判例、八十三年度台上字第五八○
    三號判決可資參照。
  (三)本件被告甲○○前因基於施用第二級毒品之概括犯意，於九
    十三年四月七日及同年九月十七日經警採尿前九十六小時內
    某時，連續施用第二級毒品安非他命，為警先後於九十三年
    四月七日及同年九月十七日分別查獲，經臺灣板橋地方法院
    檢察署檢察官提起公訴後，臺灣高等法院於九十四年三月二
    十九日以九十四年度上易字第六八號判處有期徒刑九月，並
    於九十四年五月九日判決確定，此有上開判決書及臺灣高等
    法院被告前案紀錄表各乙份在卷可稽。本件起訴意旨所指之
    被告於九十三年九月十七日為警採尿前二十六小時內某時施
    用第一級毒品海洛因之犯罪事實，與前揭已判決確定之被告
    於九十三年九月十七日為警採尿前九十六小時內某時施用第
    二級毒品安非他命之犯行，係同時為警查獲，有卷附臺北縣
    政府警察局九十三年九月十七日北警刑字第○○九三○一六
    九六二二號刑事案件移送書在卷可憑。訊之被告坦認本件施
    用第一級毒品海洛因之犯行，並陳稱自九十三年四月七日遭
    查獲之當時迄至九十四年八月十七日最後乙次為警查獲時止
    之期間內，持續有施用海洛因及安非他命之行為，且每次均
    係將兩種毒品混合後一起施用等語。經查：被告於九十三年
    九月十七日為警查獲施用毒品後，經採集尿液囑託臺灣檢驗
    科技股份有限公司鑑定結果，確同時呈嗎啡（即海洛因進入
    人體後之代謝物）與安非他命陽性反應，此有該公司於九十
    三年十月十四日出具之濫用藥物尿液檢驗報告及臺北縣政府
    警察局毒品危害防制條例案犯罪嫌疑人姓名尿液檢驗代碼對
    照表各乙份在卷可據；另被告於本案遭查獲後，又於九十四
    年八月十七日在臺北縣三重市○○○路三十七號十一樓之七
    屋內為警查獲，經再次採集尿液囑託臺灣檢驗科技股份有限
    公司鑑定結果，仍同時呈嗎啡與安非他命陽性反應，此有該
    公司於九十四年八月三十一日出具之濫用藥物尿液檢驗報告
    及臺北縣政府警察局新莊分局煙毒麻醉藥品案被移送者姓名
    及代碼對照表各乙份存卷可考（該次經檢察官以九十四年度
    毒偵字第四六一九號移送併案審判，詳后述）。是由被告先
    兩次之尿液鑑定均呈嗎啡與安非他命陽性反應之情形觀之，
    其所辯向均混合海洛因及安非他命同時施用乙節，尚非毫無
    所據。又關於海洛因與安非他命可否併用或混合施用之疑義
    ，查吸毒者混用安非他命及海洛因之例，並非罕見，據文獻
    報告指出，中樞神經興奮劑與鴉片類藥物，在成癮機轉之生
    理作用上共用同一路徑，其在多巴胺傳導路徑上的共同作用
    ，使得中樞神經興奮劑如安非他命、古柯鹼與鴉片類藥物如
    嗎啡、海洛因同時混用時，產生彼此效用加成的效果；成癮
    者常見同時使用安非他命及鴉片類藥物，此種方式可增強止
    痛作用及欣快感，且不會造成各別藥物使用時之副作用或毒
    性之加成，成癮者明顯感受到鴉片類藥物可以減輕因興奮劑
    所造成的焦慮症狀，此有卷附高雄市立凱旋醫院八十五年七
    月二十三日八十五高市凱醫勒戒字第三八四七號函影本可按
    ，自無何不能混用海洛因及安非他命之經驗法則存在。是以
    被告自白其自九十三年四月七日起至九十四年八月十七日止
    之期間內，持續有施用海洛因及安非他命之行為，且每次均
    係將兩種毒品混合後一起施用乙節，亦難謂無此可能性或有
    顯與常情不符之情形而加以排斥。是以被告自九十三年四月
    七日起至九十四年八月十七日止之期間內，持續有混合施用
    海洛因及安非他命之行為，堪予認定。核其所為，係犯毒品
    危害防制條例第十條第一項之施用第一級毒品罪及同條例第
    十條第二項施用第二級毒品罪，其先後多次施用第一級毒品
    及第二級毒品之犯行，均時間緊接，方法相同，觸犯構成要
    件相同之罪，顯係基於概括犯意所為，為連續犯，應依刑法
    第五十六條之規定論以一罪；另被告係以一個施用行為同時
    施用第一級毒品及第二級毒品，其以一行為觸犯上開二罪名
    ，為想像競合犯，應依刑法第五十五條之規定從其中較重之
    施用第一級毒品罪論處。惟其中被告於九十三年四月七日及
    同年九月十七日為警採尿前九十六小時內某時，連續施用第
    二級毒品安非他命之犯行，業經臺灣高等法院於九十四年三
    月二十九日以九十四年度上易字第六八號判處有期徒刑九月
    ，並於九十四年五月九日判決確定，已如前述，此與本件經
    起訴之於九十三年九月十七日為警採尿前二十六小時內某時
    在不詳處所施用第一級毒品海洛因之部分，具有想像競合犯
    及連續犯之裁判上一罪關係，而屬同一案件。是其前案判決
    既已確定，且其判決宣示日（即九十四年三月二十九日）復
    於本件所起訴犯罪時間（即九十三年九月十七日為警採尿前
    二十六小時內某時）之後而並非該案審判上所不可能，本案
    自為該確定判決既判力效力所及，揆諸前揭條文規定及判例
    意旨，本件爰不經言詞辯論，逕為免訴判決之諭知。
二、移送併辦應退由檢察官另行處理之部分：
  (一)臺灣板橋地方法院檢察署九十四年度毒偵字第四六一九號移
    送併辦意旨略以：被告甲○○於九十四年八月十七日為警採
    集尿液前二十六小時內某時，在不詳地點施用第一級毒品海
    洛因，因認被告涉犯毒品危害防制條例第十條第一項之施用
    第一級毒品罪，且與已起訴之本案具有連續犯之裁判上一罪
    關係，故移請本院併予審理等語。
  (二)惟查：本件為臺灣高等法院九十四年度上易字第六八號判決
    之確定判決效力所及，應諭知免訴之判決，已詳述如前，是
    上揭移送併辦部分，本院自無從併予審理。而被告此移送併
    辦部分之施用毒品犯行係在前開確定判決宣示判決日之後，
    而非該確定判決效力所及，應退回該署檢察官另為依法追訴
    ，特此敘明。
據上論斷，應依刑事訴訟法第三百零二條第一款、第三百零七條
，判決如主文。
中    華    民    國    95    年    2     月    23    日
                  刑事第十庭  審判長法  官  侯  志  融
                                    法  官  張  宏  節
                                    法  官  楊  博  欽
以上正本證明與原本無異
如不服本判決應於送達後十日內向本院提出上訴狀
                                    書記官  曾  美  滋
中    華    民    國    95    年    2     月    23    日


司法院資訊處製作；財團法人民間司法改革基金會備份。
